臺灣臺南地方法院刑事判決
109年度交訴字第233號
公  訴  人  臺灣臺南地方檢察署檢察官
被      告  王翰農



上列被告因公共危險案件，經檢察官提起公訴（109年度偵緝字
第1014號），因被告就公共危險部分於本院審理中就被訴事實為
有罪之陳述，經本院裁定以簡式審判程序審理，判決如下：
    主  文
王翰農犯肇事致人傷害逃逸罪，處有期徒刑陸月，如易科罰金，
以新臺幣壹仟元折算壹日。緩刑貳年。
    事  實
一、王翰農於民國105年12月10日9時45分許，駕駛車牌號碼000-00
    00號自用小客車（登記車主為葉秀鳳，所涉公共危險等案件
    ，業經臺灣臺南地方檢察署檢察官以106年度偵字第6001號
    為不起訴處分確定），沿臺南市新市區中山路由南往北方向行
    駛，行經臺南市新市區中山路與長安街交岔路口，欲右轉進
    入長安街時，本應注意汽車行駛，轉彎車應禮讓直行車先行，
    並隨時採取必要之安全措施以避免發生危險，而依當時天候
    情、日間自然光線、省道柏油路面乾燥無缺陷、無障礙物、
    視距良好，並無不能注意之情事，竟疏未注意及此，貿然右轉
    長安街，適有黃姿碧騎車牌號碼000-000號普通重型機車，沿
    臺南市新市區中山路同向行駛於王翰農右後方，二車因而發
    生碰撞，致黃姿碧人、車倒地，因而受有右前臂橈骨尺骨骨
    折之傷害(涉犯過失傷害罪部分，由本院另為公訴不受理判
    決)。詎王翰農明知已與他人發生交通事故致其受傷，竟未
    採取任何救護措施或留下任何聯絡方式，亦未報警處理，旋基
    於肇事逃逸之犯意，逕自駕駛前揭車輛離開現場而逃逸。嗣員警
    據報調閱車籍資料後，始循線查獲上情。
二、案經黃姿碧訴由臺南市政府警察局善化分局報請臺灣臺南地
    方檢察署檢察官偵查起訴及臺灣臺南地方檢察署檢察官主動
    偵查起訴。
    理  由
一、本件被告王翰農所犯為死刑、無期徒刑、最輕本刑為3年以
    上有期徒刑以外之罪，亦非屬高等法院管轄之第一審案件，
    其於審理程序進行中，先就被訴事實為有罪之陳述，經法官
    告知簡式審判程序之旨，並聽取公訴檢察官之意見後，依刑
    事訴訟法第273條之1第1項、第273條之2等規定，裁定進行
    簡式審判程序，且不受同法第159條第1項、第161條之2、第
    161條之3、第163條之1及第164條至第170條所規定證據能力
    認定及調查方式之限制，合先敘明。
二、上揭犯罪事實，業據被告王翰農於本院審理時為認罪之表示
    （參見本院卷第189、327頁），並經告訴人黃姿碧於警詢及
    偵查中證述車禍經過明確（參見警卷第6頁至11頁、偵1卷第
    6至7頁、偵2卷第69、70頁），並有道路交通事故現場圖1張
    (警卷第12頁)、道路交通事故調查報告表㈠㈡各1份(警卷第13
    至14頁)、路口監視器翻拍照片8張(警卷第15至18頁)、長庚
    醫療財團法人嘉義長庚紀念醫院診斷證明書1張(警卷第19頁
    )、車輛詳細資料報表1張(警卷第21頁)附卷可參，是被告於
    本院審理時之自白與事實相符，應堪採信。被告肇事逃逸犯
    行明確，堪以認定，應依法論科。
三、論罪科刑：
  ㈠按行為後法律有變更者，適用行為時之法律。但行為後之法
    律有利於行為人者，適用最有利於行為人之法律，刑法第2
    條第1項定有明文。查被告行為後，刑法第185條之4業於110
    年5月28日經總統以華總一義字第11000050241號令修正公布
    ，自110年5月30日起施行，修正前刑法第185條之4規定：「
    駕駛動力交通工具肇事，致人死傷而逃逸者，處1年以上7年
    以下有期徒刑」，修正後該條文規定：「駕駛動力交通工具
    發生交通事故，致人傷害而逃逸者，處6月以上5年以下有期
    徒刑；致人於死或重傷而逃逸者，處1年以上7年以下有期徒
    刑。犯前項之罪，駕駛人於發生交通事故致人死傷係無過失
    者，減輕或免除其刑」。修正後刑法第185條之4第1項規定
    ，將「肇事」修正為「發生交通事故」以資明確外，亦就違
    反注意義務之情節、法益侵害之程度，訂定不同之法定刑度
    ，以合於司法院釋字第777號解釋所揭示就犯罪情節輕微個
    案，原法定刑有顯然過苛之處罰，不符憲法罪刑相當原則之
    意旨。經比較新舊法結果，修正後第1項前段規定之法定刑
    、第2項規定之構成要件減免，均較修正前之規定為輕，自
    以修正後刑法第185條之4第1項前段規定較有利於被告，依
    刑法第2條第1項但書之規定，本案應適用修正後刑法第185
    條之4第1項前段規定論處。
　㈡核被告王翰農所為係犯修正後刑法第185條之4第1項前段之肇
    事逃逸罪。另被告前因犯妨害自由、重利等案件，經法院定
    應執行有期徒刑10月，於104年12月24日執行完畢出監，其
    於上開有期徒刑執行完畢後之5 年內，故意再犯本案法定刑
    包含有期徒刑以上之罪，固為累犯，惟被告前案所犯案件與
    本案之犯罪情節相異，侵害法益亦不同，因此，被告雖再犯
    本案之罪，尚難以此遽認被告有特別惡性及對刑罰反應力薄
    弱之情狀，應認被告尚無依刑法第47條第1 項之規定加重其
    刑之必要（司法院大法官釋字第775 號解釋意旨參照）。
　㈢茲審酌被告王翰農駕駛小客車與告訴人黃姿碧發生交通事故
    ，於告訴人黃姿碧受有前述傷勢後，竟未協助救護、留存個
    人聯絡資訊或留待員警前來事故現場為必要之處理，旋即逃
    逸，未顧及告訴人安全，所為非無可議之處，惟念被告犯後
    始終坦認犯行，且已與告訴人成立調解(見本院卷第213、21
    4頁所附本院調解筆錄)，並全額賠償(見本院公務電話紀錄
    ，本院卷第291至307頁)，足認其甚有悔意，兼衡其素行、
    本案犯罪情節、對被害人造成之危害，被告品行、智識程度
    、家庭、經濟狀況暨告訴人和公訴檢察官量刑意見等一切情
    狀，量處如主文所示之刑，並諭知易科罰金之折算標準。
　㈣按刑法第74條第1項第2款規定，前因故意犯罪受有期徒刑以
    上刑之宣告，執行完畢或赦免後，五年以內未曾因故意犯罪
    受有期徒刑以上刑之宣告者，得宣告2年以下有期徒刑、拘
    役或罰金之宣告。查被告王翰農雖曾因重利及妨害自由等案
    件經法院判處應執行有期徒刑10月確定，惟此後迄今已逾5
    年未曾因故意犯罪受有期徒刑以上刑之宣告，此有臺灣高等
    法院被告前案件紀錄表1份在卷可稽(見本院卷第335至343頁
    )。其因一時失慮致犯本案，且犯後坦承犯行，復已與告訴
    人調解成立，並賠償完畢，已如前述，其經此次偵審程序後
    ，當能知所警惕，本院因認上開宣告刑以暫不執行為適當，
    爰依刑法第74條第1項第2款之規定宣告緩刑2年。
據上論斷，應依刑事訴訟法第273條之1第1項、第299條第1項前
段，刑法第2條第1項但書、第185條之4第1項前段、第41條第1項
前段、第74條第1項第1款，判決如主文。
本案經檢察官李政賢提起公訴，檢察官盧駿道到庭執行職務。
中　　華　　民　　國　　111 　年　　4 　　月　　20　　日
                    刑事第九庭  法　官  莊玉熙
以上正本證明與原本無異
如不服本判決應於收受本判後20日內向本院提出上訴書狀，並應
敘述具體理由。其未敘述上訴理由者，應於上訴期間屆滿後20日
內向本院補提理由書狀（均須按他造當事人之人數附繕本）「切
勿逕送上級法院」。
  　　　　　　　　　　　　　　　書記官　陳昱潔
中　　華　　民　　國　　111 　年　　4 　　月　　25　　日
附錄論罪科刑法條：
中華民國刑法第185條之4
駕駛動力交通工具發生交通事故，致人傷害而逃逸者，處6月以
上5年以下有期徒刑；致人於死或重傷而逃逸者，處1年以上7年
以下有期徒刑。
犯前項之罪，駕駛人於發生交通事故致人死傷係無過失者，減輕
或免除其刑。